臺灣苗栗地方法院民事判決　八十九年度訴字第四五五號
　　原　　　告　甲○○
　　被　　　告　乙○○
右當事人間請求侵權行為損害賠償事件，本院判決如左：
　　主　   　文
被告應給付原告新臺幣陸萬肆仟玖佰陸拾元，及自民國八十九年十二月十四日起至清
償日止，按週年利率百分之五計算之利息。
原告其餘之訴駁回。
訴訟費用由被告負擔百分之七，餘由原告負擔。
本判決於原告以新臺幣貳萬壹仟陸佰伍拾參元為被告供擔保後，得假執行。
原告其餘假執行之聲請駁回。
    事    實
一、原告方面：
  （一）聲明：求為判決如主文第一項所示及為以供擔保為條件之假執行宣告。
  （二）陳述：緣原告在民國八十九年九月二十五日下午四時與友人陳坤土、楊禮昌
        三人相偕前往苗栗縣頭份鎮○○路與工業路口旁，由被告乙○○與其妻簡秀
        鳳共同經營之「秀鳳小吃店」內飲酒用餐，迄至同日晚上十時許，三人均有
        醉意準備結帳離開，因乙○○之女邱欣怡與楊禮昌起爭執，心生不滿，乃基
        於傷害之犯意，持菜刀步出櫃檯，原告原想勸阻被告，嗣與被告發生衝突，
        被告即基於傷害之犯意，持菜刀砍傷原告，使原告受有左手前臂背側深刀割
        傷併尺骨骨折及橈側伸腕長短肌、伸拇指長肌、伸指肌、尺側伸腕肌、表淺
        動脈斷裂之傷害原告就醫時，被告口中仍唸著「給你死，給你死」等語，而
        被告上開傷害案件部分並經本院刑事庭九十年訴字第一七五號判決有罪在案
        ，依民法第一百八十四條第一項前段規定，被告即應對原告負賠償責任。而
        原告受傷後為治療上開身體傷害，共計支出醫療關係費用新台幣（下同）三
        十萬元；及自受傷後其間有三個月減少勞動能力之損失或增加生活之需要，
        共計二十萬元，再者，原告受傷後，除身體受有傷害外，精神亦遭受重創身
        心至為痛苦，爰依民法第一百九十五條第一項前段之法律關係，請求精神慰
        藉金五十萬元。為此，爰依民法第一百八十四條第一項前段、第一百九十三
        條第一項、第一百九十五條第一項前段之侵權行為損害賠償之法律關係，請
        求被告賠償原告一百萬元、及自起訴狀繕本送達翌日即八十九年十二月十四
        日起至清償日止，按週年利率百分之五計算之利息，並陳明願供擔保，請准
        宣告假執行。
  （三）證據：提出救護車收據乙紙、診斷證明書三紙、八十九年度及九十年度扣繳
        所得扣繳憑單二紙為證。
二、被告方面：
  （一）聲明：原告之訴駁回。
  （二）陳述：當天係原告他們先鬧事，伊也有受傷，伊不願意賠償。
三、本院依職權調閱本院九十年度訴字第一七五號刑事卷宗參辦並依職權向財政部臺
    灣省中區國稅局竹南稽徵所函調兩造之八十九年度及九十年度之綜合所得稅資料
    。
   理   由
一、原告主張伊於八十九年九月二十五日下午四時與友人陳坤土、楊禮昌三人相偕至
    被告乙○○與其妻簡秀鳳共同經營之「秀鳳小吃店」內飲酒用餐，迄至同日晚上
    十時許，三人均有醉意準備結帳離開，因乙○○之女邱欣怡與楊禮昌起爭執，心
    生不滿，乃基於傷害之犯意，持菜刀步出櫃檯，原告原想勸阻被告，嗣與被告發
    生衝突，被告即基於傷害之犯意，持菜刀砍傷原告，使原告受有左手前臂背側深
    刀割傷併尺骨骨折及橈側伸腕長短肌、伸拇指長肌、伸指肌、尺側伸腕肌、表淺
    動脈斷裂之傷害原告就醫時，被告口中仍唸著「給你死，給你死」等語，而被告
    上開傷害案件部分並經本院刑事庭九十年訴字第一七五號判決有罪在案，依民法
    第一百八十四條第一項前段規定，被告即應對原告負賠償責任。而原告受傷後為
    治療上開身體傷害，共計支出醫療關係費用三十萬元；及自受傷後其間有三個月
    減少勞動能力之損失或增加生活之需要，共計二十萬元，再者，原告受傷後，除
    身體受有傷害外，精神亦遭受重創身心至為痛苦，爰依民法第一百九十五條第一
    項前段之法律關係，請求精神慰藉金五十萬元。為此，爰依民法第一百八十四條
    第一項前段、第一百九十三條第一項、第一百九十五條第一項前段之侵權行為損
    害賠償之法律關係，請求被告賠償原告一百萬元、及自起訴狀繕本送達翌日即八
    十九年十二月十四日起至清償日止，按週年利率百分之五計算之利息，並陳明願
    供擔保，請准宣告假執行等語；被告則以當天係原告他們先鬧事，伊也有受傷，
    伊不願意賠償等語置辯。
二、原告主張之事實，業據其提出診斷証明書三紙、救護車醫療費收據為證，核屬相
    符。而被告因本件傷害案件，經本院九十年度訴字第一七五號依傷害罪判處有期
    徒刑七月在案等情，亦據本院依職權調閱本院九十年度訴字第一七五號刑事全卷
    無訛，並有診斷証明書三紙附卷足稽，況且原告主張前開傷害及其所受傷勢之事
    實，復為被告所不爭，揆之前情，原告所為前開之主張自應信為真實。
三、按因故意或過失不法侵害他人之權利者，應負損害賠償責任。且不法侵害他人之
    身體、健康、名譽或自由者，被害人雖非財產上之損害亦得請求賠償相當之金額
    ，民法第一八四條第一項前段及第一九五條第一項分別定有明文。原告之受有左
    手前臂背側深刀割傷併尺骨骨折及橈側伸腕長短肌、伸拇指長肌、伸指肌、尺側
    伸腕肌、表淺動脈斷裂等傷害既係因被告之行為所致，揆諸前揭說明，原告本於
    侵權行為損害賠償之法律關係，請求被告負賠償責任，即屬有據，茲應審酌者為
    原告得請求之範圍及其金額。
    （一）關於醫療關係費用：
          原告主張伊因本件傷害案件受有前開身體之傷害，支出之醫療費用計三十
          萬元，惟查原告因本件傷害案件受有前開身體之傷害，及為治療上開身體
          傷害共計支出醫療關係費用，只據原告提出救護車醫療費用計四千九百六
          十元收據乙紙為證，而上開單據之真正，為被告所不爭執，自堪信為真實
          ；復按不法侵害他人之身體或健康受有傷害，得依民法第一百八十四條第
          一項前段規定向加害人請求賠償其所受之損失（最高法院三十九年台上字
          第九八七號判例參照）。然醫療費之支出應以治療所必須之費用為限，始
          得向侵權當事人請求賠償。次按當事人主張有利於己之事實者，就其事實
          有舉證之責任，民事訴訟法第二百七十七條亦定有明文。經查原告主張之
          上開醫療費用，除救護車費用，有提出單據供本院審核外，其餘費用，原
          告均未有任何證據提出，是本院難以認定其餘費用為維持身體健康所必須
          之費用。從而，原告得請求被告賠償之醫療費為四千九百六十元，原告此
          部分之請求為有理由，逾此範圍之醫療費用請求，即屬無理由，自應駁回
          。
    （二）減少勞動能力之損失部分：
          原告復主張其因本件受傷而減少勞動能力之損失計有二十萬元部分，按當
          當事人主張有利於己之事實者，就其事實有舉證之責任，民事訴訟法第二
          百七十七條亦定有明文。又不法侵害他人之身體或健康者，對於被害人因
          此喪失或減少勞動能力應負損害賠償責任，為民法第一百九十三條第一項
          所明定。其所謂勞動能力，即謀生能力，亦即工作能力，至所稱喪失或減
          少勞動能力之價值應以該喪失或減少之能力在通常情形下，可能取得之收
          入為標準，其雖不得以現有之收入為依據，亦非以一時一地之工作收入為
          準，然應先認定被害人因喪失或減少勞動能力，而不能「陸續」取得之金
          額，查本件原告並未因傷害後即喪失支領薪資乙情，此亦經原告自認在卷
          。按損害賠償之本旨，既在填補被害人所受損害，查原告八十九年度之申
          報所得稅計三十五萬八千六百三十四元，而九十年度申報之所得稅計三十
          萬九千九百六十五元，有財政部臺灣省中區國稅局竹南稽徵所九十一年十
          月二十四日中區稅竹南徵字第０九一００一三四三五號函附卷可稽，收入
          並無驟然減少之情形，而原告仍能繼續支領薪資，其並未證明因受傷不能
          工作，而減少勞動能力之損失共計二十萬元之薪資收入，原告此部分之請
          求，實有斟酌之餘地，況原因復未舉證證明其因減少勞動能力之損失或增
          加生活之需要為二十萬元，是原告請求被告賠償此段治療期間減少勞動能
          力之損失乙節，即屬無據，為無理由。
    （三）關於精神慰藉金部分︰
          查原告於八十九年九月二十五日因被告傷害造成左手前臂背側深刀割傷併
          尺骨骨折及橈側伸腕長短肌、伸拇指長肌、伸指肌、尺側伸腕肌、表淺動
          脈斷裂等傷害，此有診斷証明書附卷可稽，依上開原告傷勢及所受上述傷
          害部位，是認原告所受之傷勢尚非輕微，原告又係從事水電工程業，確因
          此次傷害，精神上受有極大之痛苦，亦洵堪認定，經參酌兩造之知識程度
        　、身分、地位、經濟能力、原告所受痛苦等情，認原告精神慰藉金之請求
          以六萬元，方屬公允。是原告精神慰藉金之請求於上開六萬元之範圍內者
          ，自屬正當，逾此部分之請求，為不相當，應予駁回。
    （四）綜上，本件原告因前開傷害所受之損害合計為六萬四千九百六十元（即
          4960＋60000＝64960）。據此，原告依侵權行為之法律關係，訴請被告賠
          償六萬四千九百六十元，及自本件起訴狀繕本送達被告即八十九年十二月
          十四日起至清償日止，按週年利率百分之五計算之利息部分，即洵屬正當
          ，應予准許。逾此部份之請求，即非有據，應予駁回。
四、原告陳明願供擔保，聲請宣告假執行，就其勝訴部分，經核無不合，爰酌定相當
    擔保金額准許之；至原告敗訴部分，其假執行之聲請，已失所附麗，應予駁回。
據上論結：本件原告之訴為一部有理由，一部無理由，並依民事訴訟法第第七十九條
但書、三百九十條第二項，判決如主文。
中　　　華　　　民　　　國　　九十一　　年　　 十一　　 月　　二十六　　日
                                  臺灣苗栗地方法院民事庭
~B法　　　官　林靜雯
右為正本係照原本作成。
如對本判決上訴，須於判決送達後廿日內向本院提出上訴狀。
~B法院書記官　張茹茵
中　　　華　　　民　　　國　　九十一　　年　　 十一　　 月　　二十六　　日
